臺灣新竹地方法院民事判決  
111年度訴字第992號
原      告  臺灣新竹地方檢察署

法定代理人  張介欽  
訴訟代理人  吳俊賢  
被      告  鄭凱文  

上列當事人間請求償還犯罪被害補償金事件，本院於民國111年1
1月25日言詞辯論終結，判決如下：
    主  文
被告應給付原告新臺幣柒拾萬柒仟參佰肆拾肆元及自民國一一一
年十一月四日起至清償日止，按年息百分之五計算之利息。
訴訟費用新臺幣柒仟柒佰壹拾元由被告負擔。
    事實及理由
一、原告主張：被告對訴外人郭清同（即被害人）涉犯不作為殺
    人等罪，經臺灣新竹地方檢察署（本署）以110年度偵字第1
    0110、13848、14518、14519號偵辦，而訴外人即被害人之
    子郭承鑫、郭承浚主張受有法定扶養費、精神痛苦之損害，
    向本署犯罪被害人補償審議委員會申請補償，郭承鑫獲准補
    償30萬元精神慰撫金、郭承浚獲准補償40萬7,344元（10萬7
    ,344元法定扶養費＋30萬元精神慰撫金），原告爰依犯罪被
    害人保護法第12條第1項、第2項前段之規定，對被告求償70
    萬7,344元其本、息，聲明如主文第1項所示。
二、被告則以：對於本院110年度重訴字第17號刑事判決（下稱
    系爭刑事一審判決，起訴案號：如上），關於詐欺取財無罪
    部分沒意見，但對傷害致人於死判處有期徒刑10年則有意見
    ，因上訴程序還在走，且鑑定報告出來死因不是伊造成的，
    目前還不能說要賠償或不賠償，仍有待後續釐清等語，資為
    抗辯，爰答辯聲明求為駁回原告之訴。
三、按，國家於支付犯罪被害補償金後，於補償金額範圍內，對
    犯罪行為人或依法應負賠償責任之人有求償權；前項求償權
    ，由支付補償金之地方法院或其分院檢察署行使，犯罪被害
    人保護法第12條第1項、第2項前段分別定有明文。原告於起
    訴原因已有相當之證明，而被告於抗辯事實並無確實證明方
    法，僅以空言爭執者，當然認定其抗辯事實之非真正，而應
    為被告不利益之裁判，最高法院96年度台上字第808號判決
    意旨參見。
四、查：
（一）原告主張上開事實，業據其提出與所述相符之該署111年
      度補審字第18號決定書、犯罪被害補償金請領書、財政部
      國庫署匯款資料、戶籍資料、矯正檢表、全國刑案資料查
      註表、起訴書等件為證（附於本院卷第11～63頁），並經
      系爭刑事一審判決認定被告犯傷害致人於死罪，處有期徒
      刑10年，可認原告於起訴原因已有相當之證明。
（二）系爭刑事一審判決有罪部分理由則記載被告明知被害人係
      糖尿病患者，竟因細故而先後持續毆打被害人成傷，亦即
      民國110年7月13日晚上11時許在貨櫃屋處推倒被害人，導
      致被害人腳部受有傷害，再接續於110年7月14日至30日之
      居住期間內有持續毆打被害人，更為等待被害人貸款而可
      能獲取利益，未將被害人及時送醫救治，終導致被害人死
      亡，被害人於110年7月14日至30日死亡時，均係在被告之
      租屋處居住而未外出，而係由被告負責供應餐食，且被告
      於偵查中供稱沒有其他人會來租屋處，又經法務部法醫研
      究所解剖被害人發現其頭部、胸腹部、背部、肢體有多處
      外傷，兩側肋骨多處骨折，左側脛骨上方骨折，身上多處
      外傷之皮下軟組織出血、壞死、發炎，併發有肋膜炎、肺
      炎及壞死性筋膜炎，肺組織内小血管有脂肪微粒及敗血性
      栓子，最後因脂肪性及敗血性肺栓塞而死亡，糖尿病則為
      死亡的加重因子，死亡的原因與外傷及併發症有相關，無
      法排除他人所造成的可能性等情，且查系爭刑事一審審理
      業已經針對被告辯解：「1、被害人之傷勢係被害人自己
      跌倒；2、被害人說不要將他送醫救治，很排斥去醫院，
      且不知道要多少錢，伊也抱不動他去就醫；3、未向證人
      郭李月娥稱不要解剖；4、是因為警衛林元興延誤通報才
      導致被害人死亡；5、有阻止被害人辦理漁保、貸款；6、
      伊沒有傷害被害人」等節，逐一釐清所辯不足採之根據（
      見本院卷第107～121頁），且本件民事訴訟前經通知被告
      應於111年11月18日前提出答辯狀正本及繕本各一件到院
      ，該件通知書經由被告本人於111年11月3日收受無訛（見
      本院卷第87頁回證），惟被告逾時均未據提出任何對於原
      告上開主張之反對意見，僅於本件指定之111年11月25日
      言詞辯論期日，推稱：須等到法扶律師討論後再說、不知
      道怎麼跟律師討論，現在沒有答辯狀，刑事上訴中，死因
      不是伊造成、伊也沒有說不賠償等等各語在卷（見本院卷
      第96～97頁筆錄），被告於抗辯事實並無確實證明方法，
      僅以空言爭執，無足為採。
五、綜上，郭承鑫、郭承浚2人既已獲得犯罪被害補償金共70萬7
    ,344元，原告依犯罪被害人保護法第12條第1項、第2項前段
    規定，於上開補償金額範圍內向被告行使求償權，自屬有據
    ，且因原告如上金錢請求，並無履行之確定期限，亦未約定
    利息，原告亦得請求自起訴狀繕本送達翌日即111年11月4日
    起至清償日止，按年息5％計算之法定遲延利息（見本院卷第
    87頁送達證書，並參看民法第229條第2項、第233條第1項前
    段、第203條），爰判決如主文第1項所示。
六、本件事證已臻明確，當事人其餘攻擊防禦方法，經本院審酌
    後，認為不足以影響本判決之結果，爰不一一論、列。
七、訴訟費用之負擔：本件原告之訴為有理由，第一審起訴裁判
    費7,710元，已由原告預納（收據附於本院卷第6頁），依民
    事訴訟法第78條規定，應由敗訴之被告負擔，爰定如主文第
    2項所示。
中　　華　　民　　國　　111 　年　　12　　月　　9 　　日
                  民事庭      法　官　周美玲
以上正本係照原本作成。
被告如對本判決上訴，須於判決送達後20日內向本院提出上訴狀
，應添具繕本1件，同時繳納上訴裁判費新臺幣1萬1,565元。
中　　華　　民　　國　　111 　年　　12　　月　　9 　　日
                              書記官　徐佩鈴